【裁判字號】    99,訴,1030
【裁判日期】    990726
【裁判案由】    毒品危害防制條例
【裁判全文】
臺灣臺北地方法院刑事判決              99年度訴字第1030號
公  訴  人  臺灣臺北地方法院檢察署檢察官
被      告  甲○○
上列被告因違反毒品危害防制條例案件，經檢察官提起公訴（九
十九年度撤緩偵字第二一八號、九十九年度毒偵字第一七二四號
），被告於準備程序中就被訴事實為有罪之陳述，經本院合議庭
裁定改依簡式審判程序審理後，判決如下：
    主  文
甲○○施用第一級毒品，累犯，處有期徒刑捌月；又施用第一級
毒品，累犯，處有期徒刑捌月。應執行有期徒刑壹年貳月。
    事  實
一、甲○○前因施用第一級毒品海洛因案件，經臺灣板橋地方法
    院檢察署檢察官聲請臺灣板橋地方法院以九十五年度毒聲字
    第二二四四號裁定送勒戒處所觀察、勒戒後，因認有繼續施
    用毒品之傾向，經臺灣板橋地方法院檢察署檢察官聲請臺灣
    板橋地方法院以九十六年度毒聲字第八八八號裁定令入戒治
    處所施以強制戒治，甲○○不服該裁定提起抗告後，經臺灣
    高等法院以九十六年度毒抗字第一六二號裁定抗告駁回確定
    ，甲○○於民國九十七年二月五日因停止處分之執行出監，
    再經臺灣板橋地方法院檢察署檢察官以九十七年度戒毒偵字
    第一八四號為不起訴處分確定。又於九十六年二月間，因犯
    贓物罪，經本院以九十六年度簡字第五四九號簡易判決判處
    有期徒刑三月確定，嗣經本院以九十六年度聲減字第一０一
    二號裁定減為有期徒刑一月又十五日確定；於九十六年十月
    間，因犯詐欺罪，經本院以九十七年度簡字第七一七號簡易
    判決判處有期徒刑三月，減為有期徒刑一月又十五日確定；
    於九十六年七月間，因犯詐欺罪，經本院以九十六年度易字
    第一五八三號判決判處有期徒刑二月，減為有期徒刑一月確
    定。上開三罪再經本院以九十七年度聲字第一一五三號裁定
    定應執行有期徒刑三月又十五日確定。復於九十七年五月間
    ，因犯施用第一級毒品罪，經臺灣板橋地方法院以九十七年
    度簡字第四五五０號簡易判決判處有期徒刑六月確定，並接
    續前開案件後執行，甫於九十八年三月十八日縮刑期滿執行
    完畢翌日出監。詎其仍不知悛悔，竟基於施用第一級毒品海
    洛因之犯意，於九十八年六月十三日下午八時許，在臺北市
    中山區○○○路之某家酒店內，以將第一級毒品海洛因摻入
    香菸內點火燃燒吸食煙霧之方式，施用第一級毒品海洛因。
    嗣於九十八年六月十五日下午五時許，甲○○至臺北市政府
    警察局大安分局接受採尿送驗後，鑑定結果呈嗎啡陽性反應
    ，而查悉上情（此部分犯行，原經臺灣臺北地方法院檢察署
    檢察官於九十八年七月三十一日，以九十八年度毒偵字二一
    四四號為附命完成戒癮治療之緩起訴處分確定，緩起訴期間
    自九十八年八月二十四日起至一００年八月二十三日止，惟
    嗣經同署檢察官以有違背預防再犯所為之必要命令情形，依
    職權以九十九年度撤緩字第一一九號撤銷緩起訴處分確定在
    案）；又甲○○復基於施用第一級毒品海洛因之犯意，於九
    十九年四月六日至本署觀護人室接受採尿前之二十六小時內
    之某時許，在不詳處所，以將第一級毒品海洛因摻入香菸內
    點火燃燒吸食煙霧之方式，施用第一級毒品海洛因。嗣於九
    十九年四月六日甲○○至本署觀護人室接受採尿送驗後，鑑
    定結果呈嗎啡陽性反應 而查悉上情。
二、案經本署觀護人室告發暨臺北市政府警察局大安分局報告臺
    灣臺北地方法院檢察署檢察官偵查起訴，甲○○於準備程序
    進行中，就被訴事實為有罪之陳述後，經本院合議庭裁定改
    由受命法官獨任進行簡式審判程序。
    理  由
一、前揭事實，業據被告甲○○於本院準備程序中及審理時坦承
    不諱（見本院卷第二一頁至第二五頁反面），且被告於前揭
    時、地為警查獲後所採集之尿液經送鑑定結果，以ＥＩＡ酵
    素免疫分析法及ＧＣ／ＭＳ氣相層析質譜儀鑑驗結果，確呈
    鴉片類及海洛因代謝物可待因、嗎啡陽性反應，此有臺灣尖
    端先進生技醫藥股份有限公司九十八年六月二十六日濫用藥
    物檢驗報告一紙、臺灣尖端先進生技醫藥股份有限公司九十
    九年四月十六日濫用藥物檢驗報告一紙等件在卷（見臺灣臺
    北地方法院檢察署《下稱臺北地檢署》九十八年度毒偵字第
    二一四四號偵查卷第七頁、臺北地檢署九十九年度毒偵字第
    一七二四號偵查卷第五頁）可證。再前揭尿液檢驗報告載明
    係以氣相層析質譜儀分析法方法作為確認檢驗之方式，而該
    方法之原理係檢品經氣化後，通過層析管分離純化，再將純
    化後之成分循序送入質譜儀做個別鑑定。因質譜儀所測定之
    圖譜，在化學上被公認具有指紋特性，故可據以完全判定該
    檢品係為何種化合物。是以氣相層析質譜儀作藥物及其代謝
    產物之定性及定量分析，幾乎不會有偽陽性反應產生，此經
    臺北榮民總醫院於八十三年四月七日以八三北總內字第三０
    五九號函釋明在案。準此被告之尿液經以氣相層析質譜儀分
    析法檢驗，既係呈嗎啡、可待因陽性反應，顯見被告應均有
    在前揭犯罪時間施用第一級毒品海洛因之行為甚明，足徵被
    告任意性自白核與事實相符，堪以採信。
二、又被告前因施用第一級毒品海洛因案件，經臺灣板橋地方法
    院檢察署檢察官聲請臺灣板橋地方法院以九十五年度毒聲字
    第二二四四號裁定送勒戒處所觀察、勒戒後，因認有繼續施
    用毒品之傾向，經臺灣板橋地方法院檢察署檢察官聲請臺灣
    板橋地方法院以九十六年度毒聲字第八八八號裁定令入戒治
    處所施以強制戒治，甲○○不服該裁定提起抗告後，經臺灣
    高等法院以九十六年度毒抗字第一六二號裁定抗告駁回確定
    ，甲○○於民國九十七年二月五日因停止處分之執行出監，
    再經臺灣板橋地方法院檢察署檢察官以九十七年度戒毒偵字
    第一八四號為不起訴處分確定乙情，有臺灣高等法院被告前
    案紀錄表（見本院卷第三頁至第一五頁）在卷可參。復按，
    施用第一級毒品為犯罪行為，毒品危害防制條例第十條第一
    項分別定有處罰明文。故施用第一級毒品者，依前揭規定本
    應科以刑罰，惟基於刑事政策，對合於一定條件之施用者，
    則依同條例第二十條、第二十三條之規定，施以觀察、勒戒
    或強制戒治之保安處分。又毒品危害防制條例於九十二年七
    月九日修正公布，自九十三年一月九日施行。其中第二十條
    、第二十三條將施用毒品之刑事處遇程序，區分為「初犯」
    及「五年內再犯」、「五年後再犯」。依其立法理由之說明
    ：「初犯」，經觀察、勒戒或強制戒治後，應為不起訴處分
    或不付審理之裁定；「五年內再犯」者，因其再犯率甚高，
    原實施之觀察、勒戒及強制戒治既已無法收其實效，爰依法
    追訴或裁定交付審理。至觀察、勒戒或強制戒治執行完畢釋
    放後，「五年後再犯」者，前所實施之觀察、勒戒或強制戒
    治已足以遮斷其施用毒品之毒癮，為期自新及協助其斷除毒
    癮，仍適用「初犯」規定，始應先經觀察、勒戒、強制戒治
    之程序。從而依該次修正後之規定，僅限於「初犯」及「五
    年後再犯」二種情形，應先經觀察、勒戒或強制戒治之程序
    ，此乃該條例第十條之例外規定。倘被告於五年內已再犯，
    經依法追訴處罰，縱其第三次（或第三次以上）再度施用毒
    品之時間，在初犯經觀察、勒戒或強制戒治執行完畢釋放五
    年以後，因與單純之「五年後再犯」之情形有別，不合於「
    五年後再犯」之例外規定；且因已於「五年內再犯」，顯見
    其再犯率甚高，原實施觀察、勒戒或強制戒治，已無法收其
    實效，即應回歸原則性規定，由檢察官逕行起訴，依該條例
    第十條處罰等，有最高法院九十五年度臺非字第一六一號、
    第一九０號、第二四六號判決、第二九六號、第三一０號、
    九十六年度臺非字第二三六號判決意旨，以及最高法院九十
    五年度第七次刑事庭會議決議、九十七年度第五次刑事庭會
    議決議可資參佐。是以，被告於前次強制戒治後五年內既已
    再犯本件施用第一級毒品海洛因之犯行，揆諸前開說明，應
    依法追訴處罰。從而，本件事證明確，被告施用第一級毒品
    之犯行明確，應依法論科。
三、按施用海洛因後會影響記憶能力及自主神經系統，判斷力及
    意志力亦均受限制，甚至引起精神錯亂，抑制呼吸，並具有
    成癮性、濫用性，戒解不易，嚴重戕害人之身心健康，危害
    社會，故依據毒品危害防制條例第二條第二項第一款為第一
    級毒品，不得非法施用、持有。故核被告所為，係犯毒品危
    害防制條例第十條第一項施用第一級毒品罪。被告施用第一
    級毒品海洛因前後持有海洛因之低度行為，應為施用之高度
    行為吸收，不另論罪。又被告前曾於九十六年二月間，因犯
    贓物罪，經本院以九十六年度簡字第五四九號簡易判決判處
    有期徒刑三月確定，嗣經本院以九十六年度聲減字第一０一
    二號裁定減為有期徒刑一月又十五日確定；於九十六年十月
    間，因犯詐欺罪，經本院以九十七年度簡字第七一七號簡易
    判決判處有期徒刑三月，減為有期徒刑一月又十五日確定；
    於九十六年七月間，因犯詐欺罪，經本院以九十六年度易字
    第一五八三號判決判處有期徒刑二月，減為有期徒刑一月確
    定。上開三罪再經本院以九十七年度聲字第一一五三號裁定
    定應執行有期徒刑三月又十五日確定。復於九十七年五月間
    ，因犯施用第一級毒品罪，經臺灣板橋地方法院以九十七年
    度簡字第四五五０號簡易判決判處有期徒刑六月確定，並接
    續前開案件後執行，甫於九十八年三月十八日縮刑期滿執行
    完畢翌日出監等情，有臺灣高等法院被告前案紀錄表在卷（
    見本院卷第三頁至第一五頁）可稽，其於五年內故意再犯本
    案有期徒刑以上之罪，為累犯，均應依刑法第四十七條第一
    項規定加重其刑。爰審酌被告前有施用毒品、贓物、詐欺等
    刑事前案紀錄，素行不佳，且耽溺於戕身之物，前經勒戒、
    強制戒治後，仍未能把握自新機會徹底戒除施用毒品之惡習
    ，而再施用足以導致人體機能發生依賴性、成癮性及抗藥性
    等障礙之第一級毒品海洛因，戕害自身健康，漠視法令禁制
    ，而犯本件犯行，可見其對於毒品之依賴性非微，自我把持
    、控制之能力亦屬不佳，惟念諸其於本院審理時尚知坦承犯
    行，犯後態度頗佳，暨其犯罪動機、手段、施用毒品之次數
    等一切情狀，分別爰量處如主文所示之刑，並定其應執行刑
    ，以資懲儆。
據上論斷，應依刑事訴訟法第二百八十四條之一、第二百七十三
條之一第一項、第二百九十九條第一項前段，毒品危害防制條例
第十條第一項，刑法第十一條前段、第四十七條第一項、第五十
一條第五款，判決如主文。
本案經檢察官蔡偉逸到庭執行職務。
中    華    民    國    99    年    7     月    26    日
                  刑事第五庭    法  官  鄭昱仁
上正本證明與原本無異。
如不服本判決應於收受送達後10日內向本院提出上訴書狀，並應
敘述具體理由；其未敘述上訴理由者，應於上訴期間屆滿後20日
內向本院補提理由書（均須按他造當事人之人數附繕本）「切勿
逕送上級法院」。
                                書記官  宋德華
中    華    民    國    99    年    7     月    27    日
附錄本案論罪科刑法條
毒品危害防制條例第10條
施用第一級毒品者，處 6 月以上 5 年以下有期徒刑。
施用第二級毒品者，處 3 年以下有期徒刑。

司法院資訊處製作；財團法人民間司法改革基金會備份。
